臺灣臺中地方法院刑事判決　　　　　　　96年度易字第2339號
公　訴　人　臺灣臺中地方法院檢察署檢察官
被　　　告　乙○○
　　　　　　　　　　　號
上列被告因竊盜等案件，經檢察官提起公訴（九十六年度偵字第
五八三四號），本院判決如下：
    主    文
乙○○意圖為自己不法之所有，而侵占離本人所持有之物，處罰
金新臺幣貳仟元，如易服勞役，以新臺幣壹仟元折算壹日，減為
罰金新臺幣壹仟元，如易服勞役，以新臺幣壹仟元折算壹日；又
竊盜處拘役伍拾日，如易科罰金，以新臺幣壹仟元折算壹日，減
為拘役貳拾伍日，如易科罰金，以新臺幣壹仟元折算壹日。
    犯罪事實
一、乙○○於民國九十六年二月十日，在位於臺中縣大雅鄉○○
    路與和平路口超商旁之水溝擋土牆，見陳建志所有之黑色筆
    記本一本遭人置該處（原係陳建志所有之物，於九十五年十
    二月中旬某日，在臺中縣大雅鄉○○路與和平路統一便利超
    商前，放置於車牌號碼ＳＰＪ－六七○號機車置物箱內，為
    不詳姓名年籍之人竊走），屬離本人持有之物，竟意圖為自
    己不法之所有，將之侵占入己。又另行起意，意圖為自己不
    法所有，於九十六年二月十八日十八時四十五分許，在臺中
    縣豐原市○○路二九巷內，徒手竊取甲○○所有之腳踏車一
    部，得手後正擬離開現場之際，因乙○○形跡可疑，為臺中
    縣警察局豐原分局頂街派出所值班警員李上原於監視器畫面
    發現，並通知巡邏員警當場查獲上情。
二、案經臺中縣警察局豐原分局報請臺灣臺中地方法院檢察署檢
    察官偵查起訴。
    理    由
壹、有關證據能力之說明：
    按被告以外之人於審判外之言詞或書面陳述，除法律有規定
    者外，不得作為證據，刑事訴訟法第一百五十九條第一項固
    定有明文。惟被告以外之人於審判外之陳述，雖不符前四條
    之規定，而經當事人於審判程式同意作為證據，法院審酌該
    言詞陳述或書面陳述作成時之情況，認為適當者，亦得為證
    據，同法第一百五十九條之五第一項亦定有明文，是被告對
    證人（包括立於證人地位之共犯）之詰問權雖為被告應受保
    障之訴訟權能之一，但尚非不得拋棄。查本件被告不爭執證
    人陳建志、甲○○於警詢中證述之證據能力（見本院卷第一
    八頁），本院審酌證人陳建志、甲○○警詢筆錄作成時之情
    況，認為適當，爰依刑事訴訟法第一百五十九條之五第一項
    之規定，認均為傳聞法則之例外，有證據能力。
貳、認定犯罪事實所憑之證據及論罪科刑：
一、被告有於上開時地，將被害人陳建志所有之黑色筆記本侵占
    之事實，業據被告於偵查及本院審理時坦白承認（見偵查卷
    第一一頁及本院卷第八六頁），核與被害人陳建志於警詢指
    述之情節相符合（見偵查卷第一六頁、第一七頁），並有贓
    物認領保管單一紙、相片一幀附卷可稽，被告之自白與事實
    相符，應堪採信。被告之侵占犯行，堪以認定。
二、訊據被告乙○○矢口否認有何竊盜犯行，並辯稱：因為腳踏
    車的顏色跟我的很像，我就騎走了，我不是要偷云云。惟查
    ：
  (一)被告於上開時、地，竊取證人即被害人甲○○所有之上開腳
    踏車一輛之事實，業據被告於警詢時坦白承認（見警卷第五
    頁），並經證人即警員李上原於本院審理時證述明確（見本
    院卷第七○頁至第七三頁），且有贓物認領保管單一紙、查
    獲相片四幀、現場圖一紙在卷可稽。被告於偵查中及本院審
    理時雖翻異前詞，辯稱當天我牽走被害人的腳踏車是誤認，
    所以才將腳踏車騎走等語（見本院卷第八九頁），惟被告於
    偵查中先稱：我以為該輛腳踏車是我的，因為車型差不多，
    ... 牽車時沒有看到有「豐東國中八七」的字樣，因為那邊
    很暗等語（見偵查卷第一○頁、第一一頁），並據其於本院
    訊問時供稱：我原來的腳踏車是黑色的，什麼廠牌我沒有注
    意看，但是已經很舊了，印象中腳踏車前面好像有籃子等語
    （見本院卷第四八頁），且另經其於本院審理時供稱：我買
    的六部腳踏車什麼顏色都有，我記得黝黑色、淺藍色、棗紅
    色，其他我忘記了，六部腳踏車買回來，我就把它拆掉，把
    可以使用的零件組合，拆裝之後，只有三部可以使用，所購
    買的六部腳踏車廠牌我沒有在記，因為是很便宜買來的腳踏
    車，當天停放在臺中縣豐原市○○路二九巷內的腳踏車是黑
    色的，但腳踏車前面有無籃子我沒有在記，我都是背一個大
    背包，腳踏車坐墊是黑色的，有稍微破損，破損的地方沒有
    很大，我看到是後面有稍微破一點點，腳踏車後面有無裝鐵
    架我沒有在記，我很少裝鐵架，我看的報紙每天都有三、四
    份，每一個禮拜我都會將報紙賣給資源回收，我只有一部腳
    踏車有特別裝鐵架，是為了將報紙拿去回收，該腳踏車有無
    裝鐵架我沒有在記，我買的腳踏車有的有裝鐵架，有的沒有
    裝鐵架，我買的腳踏車有的有裝反光設備，有的沒有裝，我
    當天騎腳踏車是否有裝反光設備，我沒有注意等語（見本院
    卷第八六頁至第八八頁），被告既然有親自將所購買之六部
    中古腳踏車重新組裝，衡情，理應對於所組裝三輛腳踏車之
    特徵有相當程度之印象，然經本院就被告當時所騎乘之腳踏
    車有關籃子、坐墊、鐵架、廠牌、反光設備等特徵逐一訊問
    後，被告對於其當時所騎乘之腳踏車之上開特徵均未特別注
    意，又參以被告於本院審理時復供稱：我當天一進到二九巷
    內，我是一看到腳踏車就認為是我的腳踏車，我停放腳踏車
    的位置和被害人停放腳踏車的位置很近等語（見本院卷第八
    八頁），被告既然並未特別注意當時所騎乘之腳踏車之特徵
    ，何以能一見到被害人所有之上開腳踏車即可認定係其所停
    放之腳踏車，實有悖於常情。況被告所供述其所騎乘腳踏車
    坐墊破損之情形並不嚴重，然依卷附之被害人所有之腳踏車
    照片觀之（見警卷第一七頁），被害人所有之腳踏車坐墊顯
    有相當範圍與程度之破損，實與被告所供述之特徵相去甚遠
    ，再者，被害人所有之上開腳踏車坐墊下方除了貼有「豐東
    國中八七」字樣之銀底黑字標籤外，尚裝有紅色之反光設備
    ，亦均為極明顯之特徵，顯無誤認之可能。
  (二)證人即警員李上原於本院審理時證稱：因為從監視器畫面看
    到乙○○一直走來走去看著路邊的腳踏車，所以覺得乙○○
    形跡可疑，過去值班時，有看過乙○○在二九巷內走來走去
    ，乙○○除了在二九巷內走來走去之外，之前還有進來派出
    所借過廁所，之前值班沒有看過乙○○在二九巷內騎腳踏車
    ，只有查獲當天有看到乙○○騎腳踏車，我發現乙○○在二
    九巷內走來走去時，該巷內光線、視線良好，該巷內有路燈
    等語（見本院卷第七一頁、第七二頁），證人李上原於本案
    發生前即已見過被告曾在臺中縣豐原市○○路二九巷內走動
    ，且被告亦曾至臺中縣警察局豐原分局頂街派出所借用廁所
    ，顯見證人李上原對於被告之面貌及身形已有相當程度之認
    識，而當時臺中縣豐原市○○路二九巷內之光線、視線均良
    好之情形下，證人李上原於上開時地，從監視器畫面發現被
    告即無誤認之可能。
  (三)被告於偵查中先辯稱：在現場沒有看到我的腳踏車等語（見
    偵查卷第一一頁），後又改稱：我有跟警察說有看到我的腳
    踏車，我還有帶鎖頭，放置在我的皮包內等語（見本院卷第
    一一頁），惟證人即警員李上原於本院審理時證稱：我們有
    詢問腳踏車是否為乙○○所有，乙○○說不是，我們正要去
    貼公告時，甲○○剛好走進向內要牽腳踏車時，看到我們貼
    要的貼的照片，就說這臺腳踏車是她的等語（見本院卷第七
    一頁），被告就當時在臺中縣豐原市○○路二九巷內是否有
    看到其所有之腳踏車等節，其前後供述不一致，且互相矛盾
    ，且若被告確係誤認被害人所有之上開腳踏車係其所有，何
    以為警盤查時，竟向警方表示該腳踏車非其所有，實有違常
    情。再者，被告並未向警方表示將被害人所有之上開腳踏車
    誤認為其所有之腳踏車，亦未向警方提及其所有之腳踏車亦
    停放於臺中縣豐原市○○路二九巷內等情，亦經證人即警員
    李上原於本院審理時證述綦詳（見本院卷第七二頁），而被
    告於偵查中又供稱：不用警察陪同至現場查看騎腳踏車是否
    仍在現場，我之前有丟了好幾部腳踏車，所以放在那裡也有
    可能不見等語（見偵查卷第一一頁），然檢察官偵訊之時間
    係於九十六年二月十三日十時四十四分許，距離被告被查獲
    之時間不到一日，時間極為接近，倘被告確係誤將被害人所
    有之上開腳踏車認為係其所有之腳踏車，何以被告竟捨棄對
    此有利於己之查證，亦超乎常情。
  (四)綜上所述，被告空言否認，辯稱其係誤認被害人所有之上開
    腳踏車為其所有而騎走云云，顯係臨訟卸責之詞，不足採信
    ，本件事證明確，被告竊盜犯行堪以認定。
三、是核被告乙○○上開所為，係犯刑法第三百三十七條之侵占
    離本人所持有之物罪及同法第三百二十條第一項之竊盜罪。
    被告所犯上開二罪間，犯意各別，行為不同，應予分論併罰
    。爰審酌被告素行、犯罪動機、目的、手段、所生危害及其
    犯後態度等一切情狀，分別量處如主文所示之刑，並諭知易
    科罰金及易服勞役之折算標準。又被告犯罪時間在九十六年
    四月二十四日以前，合於中華民國九十六年罪犯減刑條例第
    二條第一項第三款所定減刑條件，均應依法減輕其宣告刑二
    分之一，並諭知易科罰金及易服勞役之折算標準。
據上論斷，應依刑事訴訟法第二百九十九條第一項前段，刑法第
三百二十條第一項、第三百三十七條第一項、第四十一條第一項
前段、第四十二條第三項，刑法施行法第一條之一第一項、第二
項前段，中華民國九十六年罪犯減刑條例第二條第一項第三款、
第七條、第九條，判決如主文。
本案經檢察官陳俊茂到庭執行職務。
中　　華　　民　　國　　96　　年　　12　　月　　14　　日
                  刑事第九庭    法  官  余德正
以上正本證明與原本無異。
如不服本判決，應於收受送達後10日內向本院提出上訴書狀（應
敘述具體理由並附繕本）。
上訴書狀如未敘述理由，應於上訴期間屆滿後20日內補提理由書
於本院。
                                書記官  廖日晟
中　　華　　民　　國　　96　　年　　12　　月　　14　　日
附錄論罪科刑法條
刑法第337條
意圖為自己或第三人不法之所有，而侵占遺失物、漂流物或其他
離本人所持有之物者，處五百元以下罰金。
刑法第320條第1項
意圖為自己或第三人不法之所有，而竊取他人之動產者，為竊盜
罪，處五年以下有期徒刑、拘役或五百元以下罰金。
